【裁判字號】    98,交上易,515
【裁判日期】    980521
【裁判案由】    過失傷害
【裁判全文】
臺灣高等法院臺中分院刑事判決       98年度交上易字第515號
上  訴  人  臺灣彰化地方法院檢察署檢察官
上  訴  人
即  被  告  丁○○
上列上訴人因被告過失傷害案件，不服臺灣彰化地方法院98年度
交易字第23號中華民國98年2月19日第一審判決（起訴案號：臺
灣彰化地方法院檢察署97年度調偵字第550號），提起上訴，本
院判決如下：
    主       文
上訴駁回。
    犯 罪 事 實
一、丁○○於民國97年4月13日下午3時40分許，駕駛車牌號碼45
    26－LG號自用小客車，沿國道一號高速公路中線車道由南向
    北方向行駛，途經該路北上297.8公里處時，本應注意車前
    狀況，隨時採取必要之安全措施，並與前車保持適當安全距
    離，且依當時天候為晴天、日間有自然光線、視距良好、路
    面乾燥、道路無缺陷、無障礙物，並無不能注意情事，竟疏
    未注意，自後追撞同向在其前方正常行駛、由乙○○駕駛、
    附載甲○○之車牌號碼OE－4755號自用小貨車之後保險桿，
    致使甲○○受有頸部椎間盤突出之傷害。
二、案經甲○○訴請台灣彰化地方法院檢察署檢察官偵查起訴。
    理       由
一、按被告以外之人於審判外之陳述，雖不符刑事訴訟法第159
    條之1至第159條之4之規定，然經當事人於審判程序同意作
    為證據，法院審酌該言詞陳述作成時之情況，認為適當者，
    亦得為證據；當事人、代理人或辯護人於法院調查證據時，
    知有刑事訴訟法第159條第1項不得為證據之情形，而未於言
    詞辯論終結前聲明異議者，視為有前項之同意，刑事訴訟法
    第159條之5定有明文。核其立法意旨，在於傳聞證據未經當
    事人之反對詰問予以核實，原則上先予排除。惟若當事人已
    放棄反對詰問權，於審判程序中表明同意該等傳聞證據可作
    為證據；或於言詞辯論終結前未聲明異議，基於尊重當事人
    對傳聞證據之處分權，暨證據資料愈豐富，愈有助於真實發
    見之理念，且強化言詞辯論主義，使訴訟程序得以順暢進行
    ，上開傳聞證據亦均具有證據能力。查本案採為判決基礎之
    被告以外之人於審判外之陳述，固屬傳聞證據，惟被告就該
    審判外之陳述，及就本案採為判決基礎之文書資料，均未曾
    於言詞辯論終結前爭執其證據能力或聲明異議，本院審酌上
    開陳述作成時之情況，並無違法取證之瑕疵，認以之作為證
    據為適當，揆諸上開規定，該審判外之陳述及文書資料均有
    證據能力，先予敘明。
二、訊據上訴人即被告丁○○（下稱被告）矢口否認有何過失傷
    害犯行，並辯稱：伊當時雖駕車追撞告訴人甲○○所乘小貨
    車，惟甲○○發生車禍時並未受傷云云。經查：
  (一)被告駕駛車號4526－LG號自用小客車在上開時間、地點，自
    後追撞同向在其前方正常行駛、由乙○○所駕駛、附載甲○○之車牌號碼OE－4755號自用小貨車之後保險桿，致告訴人
    甲○○受有頸部椎間盤突出之傷害等事實，業據告訴人甲○○於偵查、原審及本院審理中指訴甚詳，並於偵查中具結證
    稱「車禍時沒有感覺到有受傷，我是回家當天下午就發現頸
    部疼痛並吐，因為我是第1次被撞，以為是感冒，所以到第3
    天才到李金原診所看診，到了下午身體更不舒服，就又到李
    金原診所看診，但因無ｘ光設備，後來才轉到秀傳醫院」等
    語（見偵查卷宗第24頁）；核與證人乙○○於偵查中證述本
    件車禍發生之過程、暨證人即承辦員警陳正書於偵查中證述
    本件車禍查獲之經過等情節大致相符，並有內政部警政署國
    道公路警察局第四警察隊所製之道路交通事故現場圖、道路
    交通事故調查報告表、事故車輛照片8張、及中國醫藥大學
    附設醫院、秀傳紀念醫院、李金原診所等之診斷證明書、病
    歷、中央健康保險局中區分局函覆甲○○97年1月至9月之就
    醫紀錄等附卷可稽；且被告於原審審理中復供稱「（問：對
    於起述犯罪事實是否爭執？）不爭執。我認罪」等語（見原
    審卷宗第13頁），足認告訴人之指訴並非虛言。
  (二)至上開告訴人甲○○之就醫紀錄雖顯示其未於97年4月13日
    車禍發生當日即時就醫，而係於97年4月16日始前往李金原
    診所求診，再輾轉前往秀傳紀念醫院、中國醫藥大學附設醫
    院就醫，惟衡諸常情，告訴人甲○○所受頸部椎間盤突出之
    傷害，並非明顯可見之外傷，自無從遽以告訴人甲○○未於
    車禍發生當時立即指訴受有傷害一節，即採為有利於被告之
    認定，被告所辯，應為卸責之詞，不可採信。
  (三)按汽車在同一車道行駛時，除擬超越前車外，後車與前車之
    間應保持隨時可以煞停之距離；且汽車行駛時，駕駛人應注
    意車前狀況，並隨時採取必要之安全措施，道路交通安全規
    則第94條第1項、第3項分別定有明文。本件案發時天候晴、
    日間有自然光線、路面乾燥、無缺陷、無障礙物、視距良好
    ，並無不能注意之情事，有上揭道路交通事故調查報告表可
    稽，客觀上並無不能注意之情事，被告竟疏未注意以致肇事
    ，綜合當時所存在之客觀情境，被告之過失行為係本件車禍
    之肇事因素，此經台灣省台南區車輛行車事故鑑定委員會鑑
    定，亦同此認定，有該會97年10月30日南鑑字第0975903119
    號函附鑑定意見書在卷足憑，堪認被告駕車確有違反上揭注
    意義務。
  (四)按刑法上之過失，其過失行為與結果間，在客觀上有相當因
    果關係始得成立。所謂相當因果關係，係指依經驗法則，綜
    合行為當時所存在之一切事實，為客觀之事後審查，認為在
    一般情形下，有此環境、有此行為之同一條件，均可發生同
    一之結果者，則該條件即為發生結果之相當條件，行為與結
    果即有相當之因果關係。反之，若在一般情形下，有此同一
    條件存在，而依客觀之審查，認為不必皆發生此結果者，則
    該條件與結果不相當，不過為偶然之事實而已，其行為與結
    果間即無相當因果關係（最高法院76年台上字第192 號判例
    參照）。本件依告訴人之身體情況，其因車禍遭受撞擊後，
    發生頸部椎間盤突出之傷害，已見前述，雖告訴人於受傷前
    擔負每日搬運重物之工作（見本院卷第37頁所示告訴人民事
    起訴狀），惟在一般情形下，從事搬運重物之工作者，並非
    均會發生頸部椎間盤突出之病症，揆諸首揭判例，足認被告
    之過失行為，與告訴人所受頸部椎間盤突出之結果間，確有
    相當因果關係。
  (五)綜上所述，被告所辯，與事實不符，不可採信。本件事證已
    臻明確，被告犯行堪予認定。
三、核被告所為，係犯刑法第284條第1項前段之過失傷害罪。原
    審因依刑法第284條第1項前段規定，並審酌被告之過失程度
    、所生之危害、肇事後坦承犯行之態度及被告迄未與告訴人
    達成民事和解等一切情狀，量處有期徒刑3月，並依刑法第
    41條第1項前段，刑法施行法第1條之1等規定，諭知易科罰
    金之折算標準，核其認事用法並無不當，量刑亦屬妥適。被
    告上訴所執前詞否認犯罪，暨檢察官提起上訴，認被告迄未
    賠償告訴人損害，原審量刑過輕等語，均無理由，應予駁回
    。
據上論斷，應依刑事訴訟法第368條，判決如主文。
本案經檢察官丙○○到庭執行職務。
中    華    民    國    98    年    5     月    21    日
            刑事第七庭    審判長法  官  林  榮  龍
                                法  官  張  惠  立
                                法  官  鄭  永  玉
以上正本證明與原本無異。
不得上訴。
                                書記官    瑞  芳
中    華    民    國    98    年    5     月    21    日


司法院資訊處製作；財團法人民間司法改革基金會備份。
